【裁判字號】    92,上易,2068
【裁判日期】    921209
【裁判案由】    誣告
【裁判全文】
臺灣高等法院臺中分院刑事判決                  九十二年度上易字第二六八號
    上  訴  人  臺灣台中地方法院檢察署檢察官
    被      告  乙○○
右上訴人因被告誣告案件，不服臺灣台中地方法院九十二年度易字第八０七號中華民
國九十二年九月二日第一審判決（起訴案號：臺灣台中地方法院檢察署九十二年度偵
字第三一一八號），提起上訴，本院判決如左：
    主      文
原判決撤銷。
乙○○未指定犯人，而向該管公務員誣告犯罪，處拘役參拾日，如易科罰金，以參佰
元折算壹日。
    事      實
一、乙○○明知曾鳳美所簽發並交付之票號為ＲＢ0000000號、付款人為第一
    商業銀行七賢分行、帳號為Ｏ一二四二五號、面額為新台幣（下同）二萬六千九
    百元之支票乙張，係在其前妻陳淑惠持有中，並未遺失，竟於民國（下同）九十
    一年六月二十日向臺中市警察局第二分局立人派出所報案，並將該報案資料寄予
    不知情之曾鳳美，委請曾鳳美以票據遺失為由向銀行申請掛失止付，曾鳳美遂於
    同年七月三日，以該紙支票於九十一年六月二十日在臺中市遺失為由，填寫遺失
    票據申報書，向第一商業銀行七賢分行辦理掛失止付，並報請該管轄區警察局協
    助偵查侵占遺失物罪嫌，而未指定犯人，向該管公務員誣告犯罪。嗣因上開支票
    經執票人顏錦玉提示遭拒，始發現上情。
二、案經台中市警察局第一分局報請臺灣台中地方法院檢察署檢察官偵查起訴。
    理      由
一、訊據上訴人即被告乙○○  (以下簡稱被告)矢口否認涉有；前揭誣告犯行，辯稱
    ：於報案前有詢問過其前妻陳淑惠是否取走該支票，其妻均答無始報警並請求曾
    鳳美掛失止付，係在掛失止付後其妻始告知該票據已交予顏錦玉等語。惟查：被
    告於九十一年十一月二十二日第一次警詢時即已供承：「（問：你太太陳淑惠拿
    走該張支票你是否知道）知道。因我叫我太太陳淑惠把該張支票交還給我他不肯
    所以我就向警方報案稱支票遺失」等語不諱，核與其前妻即證人陳淑惠於偵查中
    證稱「掛失止付前乙○○曾問過伊支票在何處，因伊不願意還，乙○○就叫曾鳳
    美去掛失止付」及原審審理中所稱「伊告訴乙○○，將票拿給顏錦玉，但乙○○
    說如果伊沒有將票拿出來，他會去辦止付，並會告伊竊盜」等語 (見偵查卷第二
    十五頁、原審卷第六十四頁、六十五頁)相符，雖被告於第二次警詢時即改稱因
    耳朵有問題，聽不清楚才會陳述錯誤云云，惟依常情，若聽覺有問題應係發生答
    非所問或於詢問知道或不知道時回答錯誤，豈會完全符合問題之要旨回答，足見
    被告第一次警詢時所述合於事實，其應知悉該支票係遭其妻陳淑惠取走。又雖證
    人陳志勳於原審審理時證稱：當時陳淑惠回來之後，郭先生把她叫到後面去問，
    問完之後又到前面來，我就聽到郭先生說如果真的沒有拿的話，要打電話叫票主
    報遺失等語，惟證人陳志勳既未親耳聽見被告與陳淑惠之對話，究竟實際情況如
    何，尚非能完全了解，況依證人陳志勳所述，至多僅能證明當天情形，然被告與
    陳淑惠除該天以外，是否全無任何接觸，陳淑惠嗣後是否告知被告支票係其取走
    ，非憑證人陳志勳之證述可以推知。綜上以觀，堪認被告於前往臺中市警察局第
    二分局立人派出所報案並委請曾鳳美辦理掛失止付事宜前，已確知該支票係在其
    前妻陳淑惠處，而並未遭竊或遺失，甚為顯然。次查，被告於九十一年六月二十
    日向台中市警察局第二分局立人派出所報案時，陳稱有二張支票放在公司辦公桌
    抽屜內於九十一年五月二十五日遭竊，因現場未被破壞，為了要確定是否遭竊才
    延至六月二十日申報遭竊，並申請報案證明用以掛失止付等語，有該警局筆錄及
    被告提出之報案三聯單影本各一份在卷可稽 (見原審卷第七頁反面及十七頁 )，
    則本件被告縱認其前妻陳淑惠無權處理其支票，亦應明確告知警方該支票係其妻
    陳淑惠取走，而表示對陳淑惠提出竊盜之告訴，或另行提起民事程序請求陳淑惠
    返還該支票，而非為了掛失止付，擅自以遭竊為由而向警方報案，並以遺失為由
    申請止付，徒增司法資源之浪費，是其主觀上仍有未指定犯人而向該管公務員誣
    告犯罪之故意，灼然甚明。此外，復有臺中市警察局第二分局書函、高雄市票據
    交換所函、退票理由單、支票影本、遺失票據申報書、掛失止付票據提示人資料
    查報表（以上均影本）等在卷可憑。被告之罪證明確，犯行堪以認定。
二、核被告所為，係犯刑法第一百七十一條第一項之未指定犯人而向該管公務員誣告
    罪，原審以尚乏積極證據證明被告所指之事實完全出於虛構，其主觀上應無誣告
    他人犯罪之故意而為被告無罪之諭知，即有違誤，檢察官上訴意旨據此指摘原判
   決不當，為有理由，應將原判決撤銷改判，爰審酌被告未能坦承犯行，但尚無前
    科，且掛失之支票金額僅二萬六千餘元，從輕量處如主文第二項所示之刑，並諭
    知易科罰金之折算標準。
據上論結，應依刑事訴訟法第三百六十九條第一項前段、第三百六十四條、第二百九
十九條第一項前段、刑法第一百七十一條第一項、第四十一條第一項，罰金罰鍰提高
標準條第一條前段、第二條，判決如主文。
本案經檢察官甲○○到庭執行職務。
中      華      民      國      九十二  年      十二    月      九      日
                                臺灣高等法院臺中分院刑事第七庭
                                      審判長法  官  林  榮  龍
                                            法  官  黃  日  隆
                                            法  官  謝  說  容
右正本證明與原本無異。
不得上訴。
                                            書記官  陳  美  利
中      華      民      國      九十二  年      十二    月      十一    日
附錄法條
刑法第一百七十一條
未指定犯人，而向該管公務員誣告犯罪者，處一年以下有期徒刑、拘役或三百元以下
罰金。
                                                                        Ａ


司法院資訊處製作；財團法人民間司法改革基金會備份。
